臺灣屏東地方法院刑事判決　　　　　　　110年度易字第727號
聲　請　人　臺灣屏東地方檢察署檢察官
被　　　告　陳豐仁





上列被告因違反毒品危害防制條例案件，經檢察官聲請以簡易判
決處刑（109 年度毒偵字第1180號），本院認不應以簡易判決處
刑（原案號：109 年度簡字第1351號），改依通常程序審理，判
決如下：
    主  文
本件公訴不受理。
    理  由
一、聲請簡易判決處刑意旨如附件聲請簡易判決處刑書所載。
二、按起訴之程序違背規定者，應諭知不受理之判決，並得不經
    言詞辯論為之，刑事訴訟法第303 條第1 款、第307 條分別
    定有明文。另按毒品危害防制條例第20條於109 年1 月15日
    經總統公布修正，而於同年7 月15日生效施行，該條第1 項
    規定：「犯第10條之罪者，檢察官應聲請法院裁定，或少年
    法院（地方法院少年法庭）應先裁定，令被告或少年入勒戒
    處所觀察、勒戒，其期間不得逾2 月」，同條第3 項則規定
    ：「依前項規定為觀察、勒戒或強制戒治執行完畢釋放後，
    3 年後再犯第10條之罪者，適用前二項之規定」。又毒品危
    害防制條例108 年12月17日修正之條文施行前犯第10條之罪
    之案件，於修正施行後，依下列規定處理：（一）偵查中之
    案件，由檢察官依修正後規定處理。（二）審判中之案件，
    由法院或少年法院（地方法院少年法庭）依修正後規定處理
    ；依修正後規定應為不起訴處分或不付審理之裁定者，法院
    或少年法院（地方法院少年法庭）應為免刑之判決或不付審
    理之裁定。（三）判決確定尚未執行或執行中之案件，適用
    修正前之規定，毒品危害防制條例第35條之1 亦有明文。而
    現行毒品危害防制條例認施用毒品者具有「病患性犯人」特
    質，強調「治療勝於處罰」、「醫療先於司法」，應以「3
    年」為期，建立「定期治療」之模式，準此，毒品危害防制
    條例第20條第3 項規定中所謂「3 年後再犯」，只要本次再
    犯（不論修正施行前、後）距最近1 次觀察、勒戒或強制戒
    治執行完畢釋放，已逾3 年者，即該當之，不因其間有無犯
    毒品危害防制條例第10條之罪經起訴、判刑或執行而受影響
    （最高法院109 年度台上大字3826號裁定意旨參照）。次按
    被告因施用毒品罪，經檢察官為附命戒癮治療之緩起訴處分
    確定，且已完成所命履行之戒癮治療，期滿未經撤銷，於毒
    品危害防制條例修正後，不得視為事實上已接受等同「觀察
    、勒戒或強制戒治」之處遇執行完畢，倘其施用毒品犯行距
    最近1 次「觀察、勒戒或強制戒治」執行完畢釋放後已逾3
    年，縱係於完成戒癮治療3 年內再犯，仍需先依修正後毒品
    危害防制條例第20條第1 項、第2 項規定進行「觀察、勒戒
    或強制戒治」程序，不得逕行起訴（最高法院110 年台上字
    第2096號判決意旨參照）。
三、經查，就被告有於聲請簡易判決處刑書所載之109 年4 月10
    日15時許，基於施用第二級毒品甲基安非他命之犯意，在其
    屏東縣○○鄉○○村○○街○段000 巷00弄00號2 樓居處房
    間內，施用第二級毒品甲基安非他命1 次，除據被告於警詢
    中時坦承不諱外，並有卷附台灣檢驗科技股份有限公司109
    年4 月30日報告編號KH/2020/00000000號濫用藥物檢驗報告
    、勘察採證同意書、毒品案件涉嫌人尿液採證編號姓名對照
    表（尿液編號：屏萬丹00000000）等件在卷可參，足認被告
    前揭任意性自白與事實相符，堪以採信，被告確有於上述時
    間施用第二級毒品犯行，所為觸犯毒品危害防制條例第10條
    第2 項之施用第二級毒品罪無訛。
四、惟查本案係於109 年7 月29日繫屬本院，此有臺灣屏東地方
    檢察署109 年7 月28日函文及其上本院收文戳章在卷可參，
    而被告前因施用毒品案件，經本院以100 年度毒聲字第139
    號裁定觀察勒戒並執行後，因認無繼續施用毒品之傾向，於
    100 年8 月19日執行完畢，並經臺灣屏東地方檢察署檢察官
    以100 年度毒偵緝字第83號等為不起訴處分確定；被告其後
    雖再因施用毒品案件，經臺灣屏東地方檢察署檢察官以106
    年度毒偵字第3265號為附命完成戒癮治療之緩起訴處分確定
    ，並於108 年7 月24日緩起訴期滿未經撤銷等情，以上有臺
    灣高等法院被告前案紀錄表在卷可憑，但揆諸前揭說明，被
    告縱已完成附命緩起訴處分之戒癮治療，仍難認得與觀察、
    勒戒或強制戒治執行完畢之效力等同視之，則被告本件施用
    第二級毒品，距離上開最近一次觀察、勒戒執行完畢釋放後
    已逾3 年，檢察官應依修正後毒品危害防制條例第20條第1
    項、第3 項等規定，聲請法院裁定令被告入勒戒處所施以觀
    察、勒戒等，始為適法。是以檢察官逕予聲請簡易判決處刑
    ，其程序自屬違背規定，爰不經言詞辯論，逕為諭知不受理
    之判決。
據上論斷，應依刑事訴訟法第452 條、第303 條第1 款、第307
條，判決如主文。
本案經檢察官陳啟能聲請簡易判決處刑。
中    華    民    國   110    年    10    月    29    日
 
                  刑事第二庭    法  官  黃紀錄
以上正本證明與原本無異。
如不服本判決，得於判決書送達之日起二十日內，以書狀敘述理
由（須附繕本），向本庭提出上訴。
中    華    民    國   110    年    11    月    1     日
附件
臺灣屏東地方檢察署檢察官聲請簡易判決處刑書
                                   109年度毒偵字第1180號
    被      告  甲○○                                
上列被告因違反毒品危害防制條例案件，業經偵查終結，認為宜
以簡易判決處刑，茲將犯罪事實及證據並所犯法條分敘如下：
            犯罪事實
一、甲○○前因施用毒品案件，經依貴院100 年度毒聲字第139
    號裁定送觀察、勒戒後，認無繼續施用毒品之傾向，於民國
    100 年8 月19日執行完畢釋放出所，並經本署檢察官以100
    年度毒偵緝字第83、84號、100 年度毒偵字第1948號為不起
    訴處分確定。104 年間又因施用毒品案件，經貴院以104 年
    度簡字第1170號判決判處有期徒刑2 月確定，並於105 年3
    月1 日執行完畢。後再因施用毒品案件，經本署檢察官以
    106 年度毒偵字第3265號為附命完成戒癮治療之緩起訴處分
    確定（緩起訴期間為1 年2 月，自107 年5 月25日起至108
    年7 月24日止），且緩起訴處分期滿未經撤銷。
二、詎甲○○猶不知悔改，明知甲基安非他命業經公告列為毒品
    危害防制條例第2 條第2 項之第二級毒品，不得非法持有、
    施用，竟仍基於施用第二級毒品之犯意，於109 年4 月10日
    15時許，在其位於屏東縣○○鄉○○村○○街○段000 巷00
    弄00號2 樓居處房間內，以將第二級毒品甲基安非他命置於
    玻璃球（未扣案）內加熱燒烤，再以口鼻吸食所產生煙霧之
    方式，施用甲基安非他命1 次。嗣於109 年4 月13日8 時25
    分許，為警因另案至其上開居處拘提其友人楊湘玲（所涉施
    用毒品案件，已另案以109 年度毒偵字第708 號聲請簡易判
    決處刑）時，經警徵得在場甲○○之同意後，於同日9 時15
    分許採集其尿液送驗，檢驗結果呈甲基安非他命陽性反應而
    查獲。
三、案經屏東縣警察局屏東分局報告偵辦。
            證據並所犯法條
一、證據：一被告甲○○於警詢中之自白，二屏東縣政府警察局
    屏東分局毒品案件涉嫌人尿液採證編號姓名對照表（尿液編
    號：屏萬丹00000000號）、檢體監管紀錄表及台灣檢驗科技
    股份有限公司濫用藥物實驗室- 高雄濫用藥物檢驗報告（報
    告編號：KH/ 2020/00000000 號、檢體編號：屏萬丹
    00000000）各1 份，三偵查報告、屏東縣政府警察局屏東分
    局查獲施用（持有）毒品案件經過情形紀錄表各1 份、蒐證
    照片2 張等在卷可資佐證。被告施用第二級毒品犯嫌堪予認
    定。
二、核被告甲○○所為，係犯毒品危害防制條例第10條第2 項施
    用第二級毒品罪嫌。又其施用前持有毒品之低度行為，應為
    施用毒品之高度行為所吸收，請不另論罪。再被告前曾受有
    期徒刑執行完畢，此有本署刑案資料查註紀錄表及在監在押
    紀錄表各1 份在卷足憑，其於5 年內故意再犯本件有期徒刑
    以上之罪，為累犯，請依刑法第47條第1 項規定加重其刑。
三、依毒品危害防制條例第23條第2 項、刑事訴訟法第451 條第
    1 項聲請逕以簡易判決處刑。
    此致
臺灣屏東地方法院
中    華    民    國    109   年    6     月    24    日
                              檢察官  陳  啟  能